【裁判字號】    88,簡上,147
【裁判日期】    890315
【裁判案由】    給付票款
【裁判全文】
臺灣士林地方法院民事判決  八十八年度簡上字第一四七號
    上  訴  人  乙○○
    訴訟代理人  林辰彥律師
    複代理人    黃淑怡律師
                張凱輝律師
    被上訴人    甲○○      住台北市○○區○○路一段二八九號
    訴訟代理人  黃良池律師
右當事人間給付票款事件，上訴人對於中華民國八十八年四月十五日本院士林簡易庭
八十七年度士簡字第一一九六號第一審判決提起上訴，本院判決如左：
    主      文
上訴駁回。
第二審訴訟費用由上訴人負擔。
原判決所命給付，上訴人如於假執行程序實施前，以新台幣壹佰貳拾萬伍仟元為被
上訴人預供擔保，得免為假執行。
    事      實
甲、上訴人方面：
  一、聲明：(一)原判決廢棄。
            (二)被上訴人在第一審之訴駁回。
            (三)上訴人如受不利判決，願供擔保請准免為假執行。
  二、陳述：除與原審宣示判決筆錄所載相同者茲予引用外，補稱：
            (一)上訴人係於八十七年一月間，簽發如附表一所示支票予被上訴人，以
              代第三人黃當發分期償還被上訴人借款本金新台幣（下同）九十五萬
              元、利息二十八萬五千元，兩造並約定被上訴人不得再提示第三人黃
              當發原交付予被上訴人之支票，否則上訴人不負代第三人黃當發分期
              償還被上訴人借款本金、利息之義務；詎料被上訴人事後仍擬提示第
              三人黃當發所交付之支票，迫使第三人黃當發繼續給付被上訴人利息
              ，直至八十七年五月第三人黃當發無力給付利息，被上訴人始於八十
              七年七月三十日、八月三日，轉而提示上訴人所簽發之如附表一所示
              支票。被上訴人既違約再提示第三人黃當發原交付予被上訴人之支票
              ，上訴人依約已不負代第三人黃當發分期償還被上訴人借款本金、利
              息之義務，從而被上訴人無權訴請上訴人給付如附表一所示票款。至
              於證人黃當發於八十七年十二月一日證稱：兩造未約定若被上訴人提
              示第三人有得住實業有限公司之支票，上訴人即得拒絕給付如附表一
              所示票款云云，係因事前遭被上訴人恐嚇威脅，本與事實不符，原審
              法院未就證人黃當發於八十七年十二月二十三日具狀補述其作證前已
              遭被上訴人脅迫等情詳加審酌，遽行採信證人黃當發於八十七年十二
              月一日所為證詞，自屬可議（參見最高法院五十一年台上字第一０一
              號、四十九年台上字第一三二九號判例）。
            (二)被上訴人與第三人黃當發於八十七年四月二十七日復達成協議，由第
              三人黃當發再交付被上訴人如附表二所示支票，以資償還上訴人本金
              三百萬元，以及八十七年四月二十七日起至八十七年九月二十七日止
              之利息九十萬元，被上訴人並承諾於翌日將如附表一所示支票返還上
              訴人；詎料第三人黃當發交付被上訴人如附表二所示支票後，被上訴
              人竟拒不返還上訴人如附表一所示支票，企圖雙重受償。
  三、證據：除援用原審之立證方法外，補提支票存根為證。
乙、被上訴人方面：
  一、聲明：駁回上訴。
  二、陳述：除與原審宣示判決筆錄所載相同者，茲予引用外，補稱：
            (一)上訴人簽發如附表一所示支票予被上訴人，以代第三人黃當發分期償
              還被上訴人一百二十三萬五千元時，被上訴人已將第三人黃當發原交
              付予被上訴人之支票全部返還第三人黃當發，兩造自無必要約定被上
              訴人不得再提示第三人黃當發原交付予被上訴人之支票，否則上訴人
              不負代第三人黃當發分期償還被上訴人借款本金、利息之義務云云。
            (二)目前被上訴人所執有之發票人為第三人有得住實業有限公司之如附表
              三所示支票，係第三人黃當發與上訴人另向被上訴人借款後交付與被
              上訴人，與上訴人簽發如附表一所示支票予被上訴人，以代第三人黃
              當發分期償還被上訴人一百二十三萬五千元時，被上訴人應返還第三
              人黃當發之支票無關。
  三、證據：除援用原審之立證方法外，補提支票、存款不足退票單、印鑑證明、土
            地所有權狀、建築改良物所有權狀、切結書、本票等影本為證，並聲請
            訊問證人吳子銘。
    理      由
一、被上訴人起訴主張其執有上訴人所簽發之如附表一所示支票，屆期經提示不獲付
    款，為此依票據法律關係訴請上訴人給付被上訴人如附表一所示票款及利息等情
    。上訴人則以其簽發如附表一所示支票予被上訴人，係為代第三人黃當發分期償
    還被上訴人借款本金九十五萬元、利息二十八萬五千元，兩造且約定被上訴人不
    得再提示第三人黃當發原交付予被上訴人之支票，否則上訴人不負代第三人黃當
    發分期償還被上訴人借款本金、利息之義務，詎料被上訴人事後仍違約提示第三
    人黃當發原交付予被上訴人之支票，上訴人依約已不負代第三人黃當發分期償還
    被上訴人借款本金、利息之義務，從而被上訴人本無權訴請上訴人給付如附表一
    所示票款及利息；況且被上訴人與第三人黃當發於八十七年四月二十七日復達成
    協議，由第三人黃當發再交付被上訴人如附表二所示支票，以資償還上訴人本金
    三百萬元，以及八十七年四月二十七日起至八十七年九月二十七日止之利息九十
    萬元，被上訴人亦承諾於翌日將如附表一所示支票返還上訴人，是被上訴人早應
    於八十七年四月二十八日將如附表一所示支票返還上訴人；又被上訴人取得如附
    表一所示支票係出於惡意或重大過失，依票據法第十四條第一項規定，被上訴人
    不得享有票據上權利置辯。
二、經查：被上訴人起訴主張其執有上訴人所簽發之如附表一所示支票，屆期經提
    示不獲付款等情，業據被上訴人提出如附表一所示支票及存款不足退票單為證，
    而上訴人對此亦不爭執，是被上訴人主張之事實堪認為真正。上訴人雖辯稱：
    伊簽發如附表一所示支票予被上訴人，係為代第三人黃當發分期償還被上訴人借
    款本金九十五萬元、利息二十八萬五千元，兩造且約定被上訴人不得再提示第三
    人黃當發原交付予被上訴人之支票，否則上訴人不負代第三人黃當發分期償還被
    上訴人借款本金、利息之義務，詎料被上訴人事後仍違約提示第三人黃當發原交
    付予被上訴人之支票，上訴人依約已不負代第三人黃當發分期償還被上訴人借款
    本金、利息之義務，從而被上訴人本無權訴請上訴人給付如附表一所示票款及利
    息云云，並聲請訊問證人黃當發。然審酌證人黃當發於八十七年十二月一日先證
    稱：「當時被告（即上訴人）將系爭七張支票簽發交付原告（即被上訴人）之時
    ，有約定原告不得提示有得住公司之支票，但是並未約定如果提示的話可以拒絕
    給付七張支票之票款」，「（上訴人簽發如附表一所示支票時，被上訴人）是（
    已經交還證人黃當發所有發票人為有得住實業有限公司與黃當發之支票）」云云
    （參見原審卷第三十一頁反面、第三十二頁），竟於八十八年四月六日又證稱：
    「當時被告將支票簽發交付給原告時，兩造有約定原告不得再提示有得住（實業
    有限公司）之支票，如有提示被告將拒絕給付柒張之票款」云云（參見原審卷第
    五十五頁反面），其就兩造有否約定被上訴人如再提示第三人黃當發原交付予被
    上訴人之支票，上訴人即不負代第三人黃當發分期償還被上訴人借款本金、利息
    之義務一節，前後所為證詞完全相反，已難僅憑證人黃當發之證詞認定兩造確有
    約定被上訴人如再提示第三人黃當發原交付予被上訴人之支票，上訴人即不負代
    第三人黃當發分期償還被上訴人借款本金、利息之義務；再者，證人黃當發既證
    述上訴人簽發如附表一所示支票時，被上訴人已返還證人黃當發全部發票人為有
    得住實業有限公司與黃當發之支票，則依常理兩造應無必要再約定被上訴人不得
    提示發票人為有得住實業有限公司與黃當發之支票，更何況上訴人自始未指明被
    上訴人依約不得提示之發票人為有得住實業有限公司之支票為何，實無從進而推
    定被上訴人有違約提示第三人黃當發原交付予被上訴人之支票之情事。上訴人
    又辯稱：被上訴人與第三人黃當發於八十七年四月二十七日復達成協議，由第三
    人黃當發再交付被上訴人如附表二所示支票，以資償還上訴人本金、利息三百九
    十萬元，被上訴人亦承諾於翌日將如附表一所示支票返還上訴人，故被上訴人早
    應於八十七年四月二十八日將如附表一所示支票返還上訴人云云。惟姑且不論被
    上訴人否認有承諾於八十七年四月二十八日將如附表一所示支票返還上訴人等情
    ，細繹證人黃當發證稱：「當時原告（即被上訴人）有說要將本案之柒張票款返
    還給我」等云（參見原審卷第五十五頁反面至第五十六頁），充其量僅得認被上
    訴人承諾將如附表一所示支票返還證人黃當發，尚難謂被上訴人應將如附表一所
    示支票返還上訴人，是此部分上訴人所辯不足採。按「票據法第十四條所謂以
    惡意取得票據者，不得享有票據上之權利，係指從無權處分人之手，受讓票據，
    於受讓當時有惡意之情形而言，如從有正當處分權人之手，受讓票據，係出於惡
    意時，亦僅生票據法第十三條但書所規定，票據債務人得以自己與發票人或執票
    人之前手間所存人的抗辯之事由對抗執票人而已，尚不生執票人不得享有票據上
    權利之問題」，最高法院六十七年台上字第一八六二號判例著有明文。被上訴人
    係直接自發票人即上訴人處取得如附表一所示支票，並非「從無權處分人之手受
    讓如附表一所示支票」，揆諸上開最高法院判例意旨，上訴人遽依票據法第十四
    條第一項規定，辯稱被上訴人不得享有如附表一所示支票之票據上權利云云，顯
    無可採。
三、「發票人應照支票文義擔保支票之支付」；「執票人不於第一百三十條所定期限
    內為付款之提示，或不於拒絕付款日或其後五日內，請求作成拒絕證書者，對於
    發票人以外之前手，喪失追索權」；「執票人向支票債務人行使追索權時，得請
    求自為付款提示日起之利息，如無約定利率者，依年利六釐計算」，票據法第一
    百二十六條、第一百三十二條、第一百三十三條分別定有明文。如上述，被上訴
    人執有上訴人所簽發之如附表一所示支票，屆期經提示既不獲付款，則被上訴人
    依票據法律關係訴請上訴人給付如附表一所示票款及利息，為有理由，應予准許
    。又本件係命清償票據上債務之判決，依民事訴訟法第三百八十九條第一項第四
    款規定，應依職權宣告假執行。原審判命上訴人給付如附表一所示票款及利息，
    並依職權為假執行之宣告，於法並無不合，上訴意旨指摘原判決不當，求予廢棄
    改判，為無理由，應予駁回其上訴。惟查上訴人陳明願供擔保聲請宣告免為假執
    行，核無不合，爰酌定相當擔保金額准許之。
四、因本案事證已臻明確，兩造其餘主張陳述及所提之證據，均毋庸再予審酌，附此
    敘明。
五、據上論結，本件上訴為無理由，依民事訴訟法第四百三十六條之一第三項、第四
    百四十九條第一項、第七十八條、第四百六十三條、第三百九十二條，判決如主
    文。
中      華      民      國    八十九    年      三      月     十五     日
                            臺灣士林地方法院民事第一庭
~B審判長法官  林恩山
~B      法官  王怡雯
~B      法官  傅文民
右為正本係照原本作成。
本件當事人須以本判決適用法律顯有錯誤為上訴理由時，始得於本判決送達後二十日
內向本院提出上訴狀，如已於本判決宣示後送達前提起上訴者，應於判決送達後十日
內補具上訴理由（均按他造當事人之人數附繕本），並經本院許可後方得上訴最高法
院。
中      華      民      國    八十九    年      三      月   二十一     日
~B書  記  官  李明章


司法院資訊處製作；財團法人民間司法改革基金會備份。
